【裁判字號】    99,上訴,178
【裁判日期】    990201
【裁判案由】    違反毒品危害防制條例
【裁判全文】
臺灣高等法院高雄分院刑事判決         99年度上訴字第174號
上  訴  人
即  被  告  甲○○
上列上訴人因違反毒品危害防制條例案件，不服臺灣高雄地方法
院98年度審訴字第4249號、第4358號中華民國98年12月22日第一
審判決（起訴案號：臺灣高雄地方法院檢察署年度毒偵字第5815
號、第5667號），提起上訴，本院判決如下：
     主  文
上訴駁回。
     理  由
一、按不服地方法院之第一審判決而上訴者，應向管轄第二審之
    高等法院為之。上訴書狀應敘述具體理由；上訴書狀未敘述
    上訴理由者，應於上訴期間屆滿後20日內補提理由書於原審
    法院，逾期未補提者，原審法院應定期間先命補正。第二審
    法院認為上訴書狀未敘述理由或上訴有第362 條前段之情形
    者，應以判決駁回之。但其情形可以補正而未經原審法院命
    其補正者，審判長應定期間先命補正，刑事訴訟法第361 條
    、第367 條，分別定有明文。又所謂不服第一審判決之具體
    理由，必係依據卷內既有訴訟資料或提出新事證，指摘或表
    明第一審判決有何採證認事、用法或量刑等足以影響判決本
    旨之不當或違法，而構成應予撤銷之具體事由，始克當之（
    例如：依憑證據法則具體指出所採證據何以不具證據能力，
    或依憑卷證資料，明確指出所為證據證明力之判斷如何違背
    經驗、論理法則）；倘僅泛言原判決認定事實錯誤、違背法
    令、量刑失之過重或輕縱，而未依上揭意旨指出具體事由，
    或形式上雖已指出具體事由，然該事由縱使屬實，亦不足以
    認為原判決有何不當或違法者（例如：對不具有調查必要性
    之證據，法院未依聲請調查亦未說明理由，或援用證據不當
    ，但除去該證據仍應為同一事實之認定），皆難謂係具體理
    由，俾與第二審上訴制度旨在請求第二審法院撤銷、變更第
    一審不當或違法之判決，以實現個案救濟之立法目的相契合
    ，並節制濫行上訴（最高法院97年度台上字第892 號判決意
    旨參照）。是以上訴人之上訴書狀或補提之上訴理由書，雖
    有敘述上訴理由，惟所指判決不當、違法情形並未實際上存
    在或所指判決不當、違法情形未足以構成撤銷原判決之理由
    ，即與未敘述具體理由無異（最高法院71年度台上字第2364
    號判例意旨參照），其所為上訴，即不符合上訴之法定要件
    。
二、本件上訴人即被告甲○○因違反毒品危害防制條例案件，經
    原審分別判決有期徒刑10月、10月，並定有期徒刑1 年6 月
    ，被告不服，提起上訴，略以：被告於98年6 月發生意外，
    導致左眼現今快要看不見了，又因為愛滋病患者，醫生不敢
    開刀而出院，被告因疼痛而施用海洛因止痛而上癮，一天之
    中用之次數越來越多，是因身體需要而延續施用之單一決意
    ，應評價屬包括之一罪，為集合犯，現經衛生所小姐介紹去
    喝美沙冬治療，加上自已想要戒毒癮，好好照顧66歲之父親
    ，請能給被告一次機會喝美沙冬治療毒癮，也能工作孝順父
    親，被告願接受每星期去派出所尿液檢查云云，有上訴狀在
    卷可稽。
三、按刑法上所謂集合犯是指立法者所制定之犯罪構成要件中，
    本就預定有數個同種類之行為將反覆實行之犯罪而言，是將
    各自實現犯罪構成要件之多數行為，解釋為集合犯，而論以
    一罪。是以對於集合犯，必須從嚴解釋，以符合立法者之意
    向。又刑法95年7 月1 日修正施行後多次施用毒品之犯行，
    採一罪一罰，亦為最高法院96年度第9 次刑事庭會議決議可
    按。而觀之本件被告施用第一級毒品之時間、地點，分別為
    98年8 月21日上午10時許，在高雄縣大寮鄉大發工業區公園
    內，及98年9 月4 日中午12時許及同日13時30分許，在高雄
    縣大寮鄉○○○路474 巷80號旁之香蕉園內，實無從認定該
    犯罪之本質，有數個同種類行為而反覆實行屬集合犯之行為
    ，故施用第一級毒品，應非集合犯之罪。是被告上開辯稱前
    後施用第一級毒品犯應評價為集合犯云云，尚非可採。
四、綜上所述，原判決就被告前後施用第一級毒品，分別處刑後
    並定應執行刑為有期徒刑1 月6 月並非無據，亦無與事實相
    違背可言，自無判決不當、違法之情形存在或判決不當、違
    法情形足以構成撤銷原判決之理由，被告所執上開及喝美沙
    冬治療治療毒癮，工作孝順父親等理由，即與未敘述具體理
    由無異。其所為上訴，即不符合上訴之法定要件。再上訴不
    合法律上之程式之情形，依刑事訴訟法第367 條但書規定：
    「但其情形可以補正而未經原審法院命其補正者，審判長應
    定期間先命補正。」，係指上訴書狀未敘述理由，原審未命
    補提理由書狀，審判長即應定期間先命補正。被告提起上訴
    時，上訴書狀如已載理由者，即無審判長應定期間先命補正
    之適用。從而，被告所執上訴理由，顯非依據卷內既有訴訟
    資料或提出新事實、新證據，指摘或表明第一審判決有何採
    證認事、用法或量刑等足以影響判決本旨之不當或違法，而
    構成應予撤銷之具體事由。從形式上觀察，原判決並無認定
    事實錯誤、量刑瑕疵或違背法令之情形。揆諸上揭規定，本
    件上訴未以書狀敘述具體理由，自屬不合法律上之程式，爰
    不經言詞辯論，應逕予駁回。
中    華    民    國    99     年    2     月    1    日
                 刑事第九庭     審判長法  官  莊秋桃
                                      法  官  范惠瑩
                                      法  官  田平安
以上正本與原本無異。
如不服本判決，應於判決送達後10日內向本院提出上訴狀，其未
敘述理由者，並應於提出上訴狀後10日內向本院補提上訴理由狀
（應附繕本）。
中    華    民    國    99     年    2     月    2    日
                                  書  記  官  張宗芳

司法院資訊處製作；財團法人民間司法改革基金會備份。
